臺灣臺南地方法院刑事判決
110年度訴字第397號
公  訴  人  臺灣臺南地方檢察署檢察官
被      告  張傑鈞



上列被告因傷害等案件，經檢察官提起公訴（109年度偵緝字第1
006號、第1007號、第1008號、第1009號、第1010號），本院判
決如下：
    主  文
張傑鈞犯收受贓物罪，處拘役伍拾玖日，如易科罰金，以新臺幣
壹仟元折算壹日。
    事  實
一、張傑鈞應可預見車牌號碼0000-00號自小客車車牌2面（係陳
    素玲所有，於民國109年5月9日7時10分許，在臺南市○區○○
    路0段00號小康公園發現失竊，下稱本案車牌）由王俊勝於1
    09年5月12日前約一星期之某時，在小康公園拆卸而來，係
    來路不明之贓物，仍基於收受贓物，亦不違背其本意之犯意
    ，向王俊勝借用而收受改懸掛本案車牌之自小客車（原車牌
    號碼0000-00號，係不知情之陳煥典所有，下稱A車），供己
    代步使用。嗣於同年5月12日17時許，為警在臺南市○區○○○
    路0段00巷0弄0號張傑鈞住處前查獲懸掛本案車牌之A車，張
    傑鈞當場坦承A車係其所使用。
二、案經陳素玲訴由臺南市政府警察局第五分局移送臺灣臺南地
    方檢察署檢察官偵查起訴（張傑鈞被訴詐欺取財及傷害部分
    ，即起訴書犯罪事實一㈠㈡㈢、三部分，經本院另行審結）。
    理  由
一、本判決所引用為判斷基礎之下列證據，關於被告以外之人於
    審判外陳述之傳聞供述證據，檢察官、被告於審判程序中均
    同意作為證據使用，或知有傳聞證據之情形而未於言詞辯論
    終結前聲明異議（本院卷第121至127頁、第242至252頁、第
    391至393頁），本院審酌該等證據作成時之情況，並無取證
    之瑕疵或其他違法不當之情事，且與待證事實具有關聯性，
    應均具有證據能力。
二、認定犯罪事實所依憑之證據及理由：
　㈠於109年5月12日17時許，警方在臺南市○區○○○路0段00巷0弄0
    號被告住處前查獲懸掛本案車牌之A車；又A車為陳煥典所有
    ，其於106年9月出國前將A車停放友人黃鴻育住處附近，且
    將車鑰匙及行李交由黃鴻育保管，之後於107年1月間入監執
    行；又本案車牌係告訴人陳素玲所有，於109年5月9日7時10
    分許，在臺南市○區○○路0段00號小康公園發現失竊，經警方
    查獲後，將本案車牌歸還告訴人陳素玲等情，均為被告所不
    否認，並有告訴人陳素玲於警詢時之指訴（警3卷第4至5頁
    ）、陳煥典於警詢時之陳述、偵訊時之證述（偵4卷第37至3
    9頁、第57至61頁）、臺南市政府警察局第五分局扣押筆錄
    、扣押物品目錄表（警3卷第6至9頁、第11頁）、A車照片2
    張（警3卷第12頁）、指認犯罪嫌疑人紀錄表（警3卷第29頁
    ）、車號0000–Q8號自小客車之車籍資料（警3卷第32頁）、
    臺南市政府警察局車輛尋獲電腦輸入單（警3卷第31頁）、
    贓物認領保管單（警3卷第30頁）在卷可稽，上開事實應可
    認定。
　㈡按行為人對於構成犯罪之事實，明知並有意使其發生者，為
    故意；行為人對於構成犯罪之事實，預見其發生而其發生並
    不違背其本意者，以故意論，刑法第13條定有明文。是刑法
    所規定之故意，本即包括直接故意與間接故意，除法律有特
    別規定外，故意犯之成立，並不以直接故意為限，間接故意
    亦足當之。又刑法上贓物罪之贓物認識，包括直接故意及間
    接故意，即對贓物有不確定之認識仍予收買，亦應成立本罪
    （最高法院79年度台上字第2876號判決意旨參照）。經查：
　1.被告於偵訊時供稱：本案車牌是一個叫王俊勝的人竊取的，
    是在109年5月12日被警方査獲的前一個禮拜約5月5日左右，
    地點在小康公園，伊與王俊勝開4630-Q8號自小客車，王俊
    勝拿Y字扳手說他要去拆車牌，當時伊沒有幫他拆，也沒有
    幫他把風，王俊勝拆的時候，伊在車上距離約有100公尺，
    視線看不到，王俊勝回來的時候就拿兩塊車牌，本來車子開
    去的時候有掛車牌。伊好像有開掛本案車牌的自小客車，被
    警方査獲時，掛本案車牌的車停在伊家門口，是伊自己停在
    那裡的，是被査獲的前一天伊跟王俊勝借這台車開回戶籍地
    ，不知道王俊勝什麼時候換車牌的。王俊勝說這A車是陳煥
    典借他的，當時陳煥典在執行中等語（偵5卷第37至38頁）
    。
　2.而證人王俊勝於審理時證述：A車係由伊向黃鴻育借用，車
    主好像去服刑，當時沒有掛車牌，所以伊另外去拆車牌懸掛
    ，而涉犯竊盜罪，之後是在北區北安路遭警方查獲，查獲時
    是懸掛AVM-7971號車牌，員警有將伊連同A車帶回安順派出
    所，車子則由黃鴻育領走。伊記得曾將A車借給被告使用，
    被告亦有將A車歸還，但伊並無在小康公園拆卸本案車牌，A
    車一直都是懸掛AVM-7971號車牌等情（本院卷第376至389頁
    ）。由王俊勝上開證述有將A車借予被告使用乙節與被告所
    述相符，且王俊勝既然於遭查獲後，A車即交由黃鴻育領回
    ，可知被告向王俊勝借用A車應係在王俊勝遭查獲之前。其
    次，觀諸臺灣橋頭地方檢察署109年度偵字第12756號不起訴
    處分書（本院卷第404至405頁）所載內容，王俊勝係於109
    年5月13日20時30分許，為警在臺南市○區○○路○段000號前遭
    查獲，並扣得車牌號碼000-0000號、UN-3661號車牌共4面，
    但本案被告係遭查獲在先，即於109年5月12日17時許經警在
    被告住處前查獲懸掛本案車牌之A車，且已將本案車牌扣案
    ，所以當時A車應無車牌，是王俊勝隔日為警查獲時A車懸掛
    AVM-7971號車牌，應係其事後為之；況A車若自始即懸掛有A
    VM-7971號車牌，在王俊勝借予被告使用而遭警方查獲時，
    亦應該是懸掛AVM-7971號車牌，足見王俊勝辯稱應為卸責之
    詞，被告上開所述，較為可採。
　3.是依據被告上開供述，可知其當時已可預見本案車牌係由王
    俊勝拆卸竊取之贓物，並將之懸掛於A車上，仍於遭查獲前
    一天向王俊勝借用而收受贓物並遭警方查獲，足認被告主觀
    上應有收受贓物之未必故意。綜上，本案事證明確，被告上
    開收受贓物犯行堪以認定，應依法論科。
三、論罪科刑：
  ㈠核被告所為，係犯刑法第349條第1項之收受贓物罪。又本案
    既已認定被告構成收受贓物犯行，詳如前述，檢察官主張被
    告所為應變更為加重竊盜罪則無理由，且於法尚有未洽，附
    此敘明。
　㈡又被告前因公共危險案件，經本院以108年度交簡字第2722號
    判決判處有期徒刑2月確定，於109年1月30日執行完畢等情
    ，有卷附臺灣高等法院被告前案紀錄表可稽，其受有期徒刑
    之執行完畢，5年以內故意再犯本件所示有期徒刑以上之罪
    ，依刑法第47條第1項規定，雖為累犯。然本院依司法院大
    法官會議釋字第775號解釋，審酌被告前開所犯刑責為酒後
    駕車之公共危險罪，與其於本案中所犯收受贓物罪之罪質及
    侵害法益不同、情節亦有異，難認被告有特別惡性或對刑罰
    反應力薄弱之情形，為避免發生被告所受之刑罰超過其所應
    負擔罪責，導致其人身自由因此遭受過苛之侵害所生罪刑不
    相當之情形，爰不予加重，併此敘明。
　㈢爰審酌被告已預見A車所懸掛之本案車牌係來路不明之贓物，
    仍向王俊勝借用而收受，恐生損害於原車牌之車主，被告所
    為欠缺尊重他人財產權之法治觀念，誠有不該。所幸被告使
    用懸掛本案車牌之A車未久，即為警查獲，告訴人陳素玲得
    以領回贓物，有上開贓物認領保管單附卷可參，所生損害不
    至擴大。另考量被告犯後說詞反覆，於審理時方表示願意坦
    承犯行，犯後態度難謂良好，及其自陳教育程度為大學肄業
    、未婚，育有1名2歲小孩，現由其父母親照顧，入監前從事
    融資工作，暨其犯罪動機、目的、手段與所生損害等一切情
    狀，量處如主文所示之刑，並諭知易科罰金之折算標準。
　㈣又被告所收受之贓物即本案車牌，業經告訴人陳素玲領回，
    詳如前述，不再宣告沒收或追徵，附此敘明。
四、據上論斷，依刑事訴訟法第299條第1項前段，刑法第349條
    第1項、第41條第1項前段，刑法施行法第1條之1第1項，判
    決如主文。
本案經檢察官吳毓靈提起公訴，檢察官廖舒屏、呂舒雯到庭執行
職務
中　　華　　民　　國　　111 　年　　2 　　月　　15　　日
            刑事第十四庭  審判長法  官  周紹武
                                法  官  林岳葳
                                法  官  蕭雅毓  
以上正本證明與原本無異。
如不服本判決應於收受判決後20日內向本院提出上訴書狀，並應
敘述具體理由；其未敘述上訴理由者，應於上訴期間屆滿後20日
內向本院補提理由書（均須按他造當事人之人數附繕本）。「切
勿逕送上級法院」。
                                書記官  李如茵
中　　華　　民　　國　　111 　年　　2 　　月　　15　　日
附錄本案論罪科刑法條全文
中華民國刑法第349條
（普通贓物罪）
收受、搬運、寄藏、故買贓物或媒介者，處5年以下有期徒刑、
拘役或科或併科50萬元以下罰金。
因贓物變得之財物，以贓物論。